【裁判字號】    89,訴,1682
【裁判日期】    900131
【裁判案由】    偽造文書
【裁判全文】
臺灣臺北地方法院刑事判決                        八十九年度訴字第一六八二號
    公  訴  人  臺灣臺北地方法院檢察署檢察官
    被      告  甲○○
右列被告因偽造文書案件，經檢察官提起公訴（八十九年度偵字第一九九四九號），
本院判決如左：
    主  文
甲○○共同行使偽造私文書，足以生損害於他人，累犯，處有期徒刑陸月，如易科罰
金，以參佰元折算壹日。
扣案之偽造各類所得扣繳暨免扣繳憑單壹紙及變造之中國信託商業銀行存摺壹本均沒
收。
    事  實
一、呂文璋曾因竊盜案件，經台灣宜蘭地方法院於民國八十七年七月二十三日判處有
    期徒刑十月，於八十八年五月二十六日執行完畢，仍未悔改。因需款使用，又無
    財力證明文件可向銀行申貸，於八十九年十月六日閱得跳蚤雜誌所刊之「代辦萬
    泰現金卡」廣告，乃按其上所載之0000000000號電話與真實姓名年籍
    不詳之成年男子「林先生」聯絡，並於當日與該成年男子「林先生」基於共同之
    犯意聯絡，先由甲○○依「林先生」指示前往中國信託商業銀行板橋分行，以新
    台幣（下同）一百元開設帳號000000000000號帳戶，並依約於台北
    縣中和市○○路將上開存款金額僅一百元之存摺交付「林先生」，由「林先生」
    在台北縣中和市○○路某處，將上開中國信託商業銀行存摺內頁存提款紀錄變造
    為載有八十八年十二月六日起至八十九年十月六日止不實存提款紀錄之私文書，
    並依甲○○告知之年籍資料，偽造力晟電子有限公司（以下簡稱力晟公司）所出
    具之各類所得扣繳暨免扣繳憑單私文書一紙（所得所屬年月為八十八年一月至十
    二月，給付淨額為六十一萬零九百四十五元）。嗣雙方議定以貸得額度之二成為
    代價後，旋由「林先生」帶同甲○○至台北市○○○路○段三十九號萬泰商業銀
    行營業部門口，將上述變造存摺內頁之私文書及偽造之扣繳憑單私文書交由甲○
    ○，於同日下午四時許持向萬泰商業銀行營業部行使申辦「急救卡」貸款，足以
    生損害於力晟公司、中國信託商業銀行及萬泰商業銀行貸款審核之正確性。經承
    辦人謝文祥依甲○○行使交付之資料徵信後，發現甲○○提出之文書內容不實，
    始循線查知上情。
二、案經台北市政府警察局大安分局報請臺灣臺北地方法院檢察署檢察官偵查起訴。
    理  由
一、右揭事實，業據被告甲○○於警訊及偵審時坦承不諱，並據證人即萬泰商業銀行
    職員謝文祥、力晟公司負責人葉信村於偵查中結證屬實，且有小額循環信用貸款
    申請書影本一紙、跳蚤雜誌所載廣告一則附卷可參，及事實欄所示之變造中國信
    託商業銀行存摺一本、偽造各類所得扣繳暨免扣繳憑單一紙扣案可證，核均與被
    告前開任意性自白相符，堪信為真實。本件事證已明，被告犯行堪以認定。
二、被告以貸得額度之二成為代價，委請不詳姓名年籍之成年人偽造扣繳憑單、變造
    存摺後，由被告持以行使向銀行申貸，核其所為，係犯刑法第二百十六條、第二
    百十條之行使偽造、變造私文書罪。其等偽造、變造前述私文書後持以行使；該
    偽造、變造文書之低度行為應為行使之高度行為吸收，均不另論罪。被告與該姓
    名年籍不詳之成年人「林先生」間，就上述犯行有犯意聯絡及行為分擔，為共同
    正犯。又被告同時向銀行行使如事實欄所示之偽造扣繳憑單及經變造之存摺等私
    文書，係以一行為觸犯數罪名，為想像競合犯，依刑法第五十五條規定，從情節
    較重之行使偽造私文書罪處斷。查被告曾因竊盜案件，經台灣宜蘭地方法院於八
    十七年七月二十三日判處有期徒刑十月，於八十八年五月二十六日執行完畢，有
    台灣高等法院檢察署刑案紀錄簡覆表在卷可按，其於五年之內，再犯本件法定本
    刑為有期徒刑以上之罪，為累犯，依法加重其刑。至被告雖行使偽造、變造私文
    書，向銀行申請消費性貸款；然其係以真實姓名、年籍資料及身分證明辦理申貸
    手續，日後若果未依約償還，銀行可逕向本人追償，被告因此負有清償全部借款
    、利息之義務，是其申貸之時，應無自始不欲還款之不法所有意圖，難認有詐欺
    之犯意，附此說明。爰審酌被告以偽變造資料向銀行申貸，嚴重危害銀行貸款審
    核之正確性及金融秩序，惟其犯罪後坦承全部犯行，態度良好，且一再表明悔悟
    之意，及其行為手段、智識、動機等一切情狀，量處如主文所示之刑；查被告行
    為後，刑法第四十一條業於九十年一月十日修正公佈施行，於同年月十二日生效
    ，關於易科罰金之條件業經修正為同法條第一項前段「犯最重本刑為五年以下有
    期徒刑以下之刑之罪，而受六個月以下有期徒刑或拘役之宣告，因身體、教育、
    執業、家庭之關係或其他正當事由，執行顯有困難者，得以一元以上三元以下折
    算一日，易科罰金」，是比較新舊法結果，以新法有利於被告，應依刑法第二條
    第一項前段適用裁判時之法律，依修正後刑法第四十一條第一項規定，就主文所
    示之宣告刑諭知易科罰金之折算標準。
三、扣案之偽造各類所得扣繳暨免扣繳憑單一紙及變造之中國信託商業銀行存摺一本
    ，均係被告所有，供其為本件犯罪所用之物，業據被告供述在卷，均依刑法第三
    十八條第一項第二款宣告沒收。
據上論斷，應依刑事訴訟法第二百九十九條第一項前段，刑法第二條第一項前段、第
二十八條、第二百十六條、第二百十條、第五十五條、第四十七條、第四十一條第一
項、第三十八條第一項第二款，罰金罰鍰提高標準條例第二條，判決如主文。
本案經檢察官謝名冠到庭執行職務
中      華      民      國    九十      年      一      月    三十一    日
                                      臺灣臺北地方法院刑事第八庭
                                          法  官  朱瑞娟
右正本證明與原本無異
如不服本判決，應於送達後十日內，向本院提出上訴狀
                                          書記官  葉金發
中      華      民      國    九十      年      二      月      二      日
附錄本案論罪科刑法條
中華民國刑法第二百一十條
 (偽造變造私文書罪)
偽造、變造私文書，足以生損害於公眾或他人者，處五年以下有期徒刑。
中華民國刑法第二百一十六條
 (行使偽造變造或登載不實之文書罪)
行使第二百十條至第二百十五條之文書者，依偽造、變造文書或登載不實
事項或使登載不實事項之規定處斷。


司法院資訊處製作；財團法人民間司法改革基金會備份。
